【裁判字號】    98,上訴,2222
【裁判日期】    981112
【裁判案由】    違反毒品危害防制條例
【裁判全文】
臺灣高等法院臺中分院刑事判決        98年度上訴字第2222號
上  訴  人
即  被  告  甲○○
                    （現在臺灣彰化看守所羈押中）
上列上訴人因違反毒品危害防制條例案件，不服臺灣彰化地方法
院98年度訴字第1332號中華民國98年8月7日第一審判決（起訴案
號：臺灣彰化地方法院檢察署98年度毒偵字第1593號），提起上
訴，本院判決如下：
    主  文
上訴駁回。
    理  由
一、按依刑事訴訟法第三百五十條條、第三百六十一條、第三百
    六十二條、第三百六十七條規定，不服地方法院之第一審判
    決而上訴者，須提出上訴書狀，並應敘述具體理由，為上訴
    必備之程式；其所提出之書狀未敘述上訴理由，或僅曾以言
    詞陳述上訴理由者，均應於上訴期間屆滿後二十日內補提理
    由書於第一審法院。第一審法院經形式審查，認逾期未補提
    上訴理由者，應定期間先命補正；逾期未補正者，為上訴不
    合法律上之程式，應以裁定駁回。倘已提出上訴理由，但所
    提非屬具體理由者，則由第二審法院以上訴不合法律上之程
    式，判決駁回。而所謂具體理由，必係依據卷內既有訴訟資
    料或提出新事證，指摘或表明第一審判決有何採證認事、用
    法或量刑等足以影響判決本旨之不當或違法，而構成應予撤
    銷之具體事由，始克當之（例如：依憑證據法則具體指出所
    採證據何以不具證據能力，或依憑卷證資料，明確指出所為
    證據證明力之判斷如何違背經驗、論理法則）；倘僅泛言原
    判決認定事實錯誤、違背法令、量刑失之過重或輕縱，而未
    依上揭意旨指出具體事由，或形式上雖已指出具體事由，然
    該事由縱使屬實，亦不足以認為原判決有何不當或違法者（
    例如：對不具有調查必要性之證據，法院未依聲請調查亦未
    說明理由，或援用證據不當，但除去該證據仍應為同一事實
    之認定），皆難謂係具體理由，俾與第二審上訴制度旨在請
    求第二審法院撤銷、變更第一審不當或違法之判決，以實現
    個案救濟之立法目的相契合，並節制濫行上訴（最高法院九
    十七年度臺上字第八九二號刑事判決意旨參照）。
二、上訴人即被告甲○○（下稱被告）不服原審判決提起上訴，
    其上訴理由略謂：被告在行政院衛生署指定之醫療機構接受
    治療中為警查獲，但依毒品危害防制條例第二十一條第二項
    規定，應由檢察官為不起訴處分，原判決顯與立法之本意相
    違反云云。
三、經查：
  (一)被告因不服地方法院之第一審判決，而向原審法院具狀提出
    上訴狀、上訴理由狀，敘明上訴理由，依刑事訴訟法第三百
    六十一條第二項條文、立法修正理由及上開最高法院判決意
    旨，被告倘已提出上訴理由，但所提非屬具體理由者，由第
    二審法院以上訴不合法律上之程式，以判決駁回之。至於上
    訴理由是否具體，係屬第二審法院審查範圍，則不在命補正
    之列（參見法院辦理刑事訴訟案件應行注意事項第一六二點
    ）。再者，毒品危害防制條例第二十一條第二項規定：依前
    項規定治療中經查獲之被告應由檢察官為不起訴處分，但以
    一次為限。所稱「依前項規定治療中經查獲」，係指依該條
    例第一項規定，犯同條例第一條之罪者，於犯罪未發覺前，
    自動向行政院衛生署指定之醫療機構請求治療，而於治療中
    始經查獲該項未發覺之犯罪而言；至於治療中再犯施用毒品
    之罪經查獲者，則不包括在內（最高法院九十七年度臺上字
    第四0四0號、第五五七五號判決意旨參照），亦即不得一面
    吸毒，一面求治，而邀得寬典，合先敘明。
  (二)按量刑輕重係屬事實審法院得依職權自由裁量之事項，茍已
    斟酌刑法第五十七條各款所列情狀而未逾法定刑度，即不得
    遽指為違法。被告對原審判決採用證據、認定事實及適用法
    律等節均不爭執，而原審判決理由已詳予載明審酌被告之施
    用毒品前科素行，累犯應加重其刑各節，並審酌被告前經觀
    察、勒戒程序，再經法院判處罪刑並執行完畢後，仍未能徹
    底戒絕毒品，再犯本件施用第一級毒品犯行，足見其戒絕毒
    癮之意志不堅，未能體悟施用毒品對自己造成之傷害及社會
    之負擔，惟念其犯後尚知坦承犯行，態度良好，及施用毒品
    乃戕害自身健康，尚未直接危害他人，反社會性不高等一切
    情狀，就其本次施用第一級毒品之犯行量處有期徒刑一年一
    月，顯已注意適用刑法第五十七條之規定，原審所處之刑符
    合「罰當其罪」之原則，並無輕重失衡之情形。上訴理由謂
    被告於治療中經查獲，應依毒品危害防制條例第二十一條第
    二項予以不起訴處分云云，惟遍查全卷並無提出相關資料以
    資證明被告係於美沙冬治療中經查獲，不足以認為原判決有
    何不當或違法，難謂係具體理由，因認其上訴違背法律上之
    程式，應予駁回，並不經言詞辯論為之。
四、據上論斷，應依刑事訴訟法第三百六十七條前段、第三百七
    十二條，判決如主文。
中    華    民    國    98    年    11    月   12     日
            刑事第十一庭  審判長法  官  陳  朱  貴
                                法  官  郭  同  奇
                                法  官  許  冰  芬
上列正本證明與原本無異。
如不服本判決應於收受送達後十日內向本院提出上訴書狀，其未
敘述上訴之理由者並得於提起上訴後十日內向本院補提理由書（
均須按他造當事人之人數附繕本）「切勿逕送上級法院」。
                                書記官  蔡  嘉  萍
中    華    民    國    98    年    11    月   12     日


司法院資訊處製作；財團法人民間司法改革基金會備份。
